---
title: "Mapa de Calor"
runtime: shiny
output: html_document
---

Este documento se consulta la base de datos del mes de noviembre de la EMT sobre el estado de las estaciones por dia y por hora. Se hace de forma interactiva con Shiny, de forma de que se pueda visualizar un mapa de madrid con la ocupacion de las estaciones a lo largo del mes.

En la siguiente seccion se procede a consultar el archivo, limpiar los datos, cambiar el formato de la fecha, se eliminan columnas y se calcula la ocupacion de la estacion por hora y se toma el mapa desde google.

```{r setup, include=FALSE}
knitr::opts_chunk$set(echo = TRUE)

library(rjson)
library(dplyr)
library(plyr)
library(shiny)
library(ggmap)
library(ggplot2)
library(leaflet)

kk <- readLines("https://www.gutrade.io/gaston/Bicimad_Stations_201811.json", encoding='ISO-8859-1')
kk= paste(kk, collapse="")
tmp <- fromJSON(kk)

total<- c()

for (var in tmp$root[]){
  id<- var$`_id`
  stations<- var$stations
  res <- ldply(var$stations, as.data.frame)
  res$id <- id
  total<- rbind(total,res)
}

head(total)

prueba<-data.frame(total)

#ponemos formato a fecha
prueba$id <- strptime(prueba$id,format='%Y-%m-%dT%H:%M:%S')

#Generamos columna hora

prueba$hora <- format(prueba$id, "%H")

#Generamos columna fecha

prueba$fecha <- format(prueba$id, "%x")

prueba$fecha <- format(prueba$id, "%d")

prueba$hora <- as.numeric(prueba$hora)

prueba$fecha <- as.numeric(prueba$fecha)

#porcentaje de disponibilidad

prueba$porcentaje_bicis <- (prueba$dock_bikes/prueba$total_bases)*100

prueba$latitude <- as.numeric(as.character(prueba$latitude))
prueba$longitude <- as.numeric(as.character(prueba$longitude))

register_google("AIzaSyCjQ7z4QwZUU7l1U8iBJ6ASX_srvbdZfNk", write = TRUE)
map <- get_map(location = 'Madrid', zoom = 13, maptype = "terrain")


```

## Resultado

* **"Mapa"** - Se muestra el mapa de calor de la ocupacion las estaciones de bicicletas de la empresa biciMAD, diferenciandolas según la disponibilidad que tengan en ese momento. 

Se puede filtrar por dia del mes de noviembre y por horas.

```{r eruptions, echo=FALSE}
inputPanel(
  selectInput("dia", label = "Dia:",
              choices = prueba$fecha, selected = 5),
  
  sliderInput("Hora", label = "Hora a analizar:",
              min = 00, max = 23, value = 09, step = 1)
)

renderPlot({
  
tmp <- prueba[(prueba$fecha == input$dia)&(prueba$hora==input$Hora),]

biciMAD <- ggmap(map) + geom_point(data=tmp, aes(x=longitude, y=latitude, colour=porcentaje_bicis),
                                 alpha = 0.6, show.legend = FALSE, size=4)
 ciudad <- get_map("Madrid, Espa?a", zoom=13)
p      <- ggmap(ciudad)
p      <- p+stat_density2d(aes(x = longitude, y = latitude, fill=porcentaje_bicis),

                           data=tmp,geom="polygon", alpha=0.2)
p + scale_fill_gradient(low = "yellow", high = "red")

})
```



