---
title: "Mapa de Calor"
runtime: shiny
output: html_document
---

Este documento se consulta la base de datos del mes de noviembre de la EMT sobre el estado de las estaciones por dia y por hora. Se hace de forma interactiva con Shiny, de forma de que se pueda visualizar un mapa de madrid con la ocupacion de las estaciones a lo largo del mes.

En la siguiente seccion se procede a consultar el archivo, limpiar los datos, cambiar el formato de la fecha, se eliminan columnas y se calcula la ocupacion de la estacion por hora y se toma el mapa desde google.

```{r setup, include=FALSE}
knitr::opts_chunk$set(echo = TRUE)

library(rjson)
library(dplyr)
library(plyr)
library(shiny)
library(ggmap)
library(ggplot2)
library(leaflet)

kk <- readLines("https://www.gutrade.io/gaston/Bicimad_Stations_201811.json", encoding='ISO-8859-1')
kk= paste(kk, collapse="")
tmp <- fromJSON(kk)

total<- c()

for (var in tmp$root[]){
  id<- var$`_id`
  stations<- var$stations
  res <- ldply(var$stations, as.data.frame)
  res$id <- id
  total<- rbind(total,res)
}

head(total)

base<-data.frame(total)

#ponemos formato a fecha
base$id <- strptime(base$id,format='%Y-%m-%dT%H:%M:%S')

#Generamos columna hora

base$hora <- format(base$id, "%H")

#Generamos columna fecha

base$fecha <- format(base$id, "%x")

base$fecha <- format(base$id, "%d")

base$hora <- as.numeric(base$hora)

base$fecha <- as.numeric(base$fecha)

#porcentaje de disponibilidad

base$porcentaje_bicis <- (base$dock_bikes/base$total_bases)*100

base$latitude <- as.numeric(as.character(base$latitude))
base$longitude <- as.numeric(as.character(base$longitude))

register_google("AIzaSyCjQ7z4QwZUU7l1U8iBJ6ASX_srvbdZfNk", write = TRUE)
map <- get_map(location = 'Madrid', zoom = 13, maptype = "terrain")


```

## Resultado

* **"Mapa"** - Se muestra el mapa de calor de la ocupacion las estaciones de bicicletas de la empresa biciMAD, diferenciandolas seg?n la disponibilidad que tengan en ese momento. 

Se puede filtrar por dia del mes de noviembre y por horas.

```{r eruptions, echo=FALSE}
inputPanel(
  selectInput("dia", label = "Dia:",
              choices = base$fecha, selected = "05"),
  
  sliderInput("Hora", label = "Hora a analizar:",
              min = 00, max = 23, value = 09, step = 1)
)

renderPlot({
  
tmp <- base[(base$fecha == input$dia)&(base$hora==input$Hora),]

biciMAD <- ggmap(map) + geom_point(data=tmp, aes(x=longitude, y=latitude, colour=porcentaje_bicis),
                                 alpha = 0.6, show.legend = FALSE, size=4)
 ciudad <- get_map("Madrid, España", zoom=13)
p      <- ggmap(ciudad)
p      <- p+stat_density2d(aes(x = longitude, y = latitude, fill=porcentaje_bicis),

                           data=tmp,geom="polygon", alpha=0.2) 
p + scale_fill_gradient(low = "yellow", high = "red") 

})
```



