---
title: "Informe Uso del sistema Bicimad 2014-2018"

output: html_document
---
## Introducción

La base de datos a trabajar corresponde a la información descargada via API de la página web del Datos abierto de Madrid: https://datos.madrid.es. El archivo contiene información en en formato **.csv** y registra la cantidad de veces por día que los **usuarios abonados anualmente y ocasionalmente** le dieron uso al sistema desde junio de 2014 hasta diciembre de 2018.


### Librerías a utilizar

Antes que nada procedemos a instalar las librerías que sabemos serán necesarias, en este caso

* library(lubridate) 
* library(ggplot2)
* library(reshape2)

Son herramientas que en su orden nos ayudarán a ajustar datos con formato de fecha, a generar gráficas y a realizar modificaciones en las tablas y o datos.
```{r}
library(lubridate)
library(ggplot2)
library(reshape2)

```


### Inspección de los datos
Con la primera inspeción entendemos que estamos tratando un dataframe de 8 columnas y 1653 observaciones. Además identificamos el tipo de dato: *integers* para las columnas númericas y *factor* para la columna fecha.
```{r}
biciusos <- read.table("../dat/bicis_usos_acumulado por dia.csv",sep=";",header = TRUE)
```

```{r}
 dim(biciusos)
```


```{r}
rbind(head(biciusos),tail(biciusos))
```

```{r}
summary(biciusos)
```

```{r}
 str(biciusos)
```


Teniendo en cuenta la información obtenida procedemos a eliminar la columna *'X'* que a simple vista contiene datos *'NA'* y sabemos que no aportará nada a nuestro tratamiento. 

```{r}
biciusos$X<-NULL
```


Además vamos a generar una copia del fichero *(co.biciusos)* para trabajarlo libremente y realizar las modificaciones necesarias.

```{r}
co.biciusos<- biciusos
```


Para mejor manejo de las columnas vamos a reasignar nombres que sean mas digeribles para quien procesa los datos y para quien lee el informe.

```{r}
colnames(co.biciusos)<- c('fecha','abo_anual', 'abo_ocas','total_abo',
                         'usoanual_acum','usoocas_acum', 'usototal_acum')
```


Confirmamos la reasignación de nombres

```{r}
colnames(co.biciusos)
```


La columna **'fecha'** se encuentra en formato **'Factor'**, lo que nos dificulta su tratamiento, para esto vamos a generar una conversión a formato **'caracter'** y luego a **'date'**. 
```{r}
 co.biciusos$fecha<-as.Date(as.character(dmy(co.biciusos$fecha)))
```


Con el fin de identificar mas observaciones y obtener mas información sobre el comportamiento de los usuarios de Bicimad, vamos a a extraer de la fecha, una columna con el año y otra con el mes

```{r}
co.biciusos$ano<- year(co.biciusos$fecha)
co.biciusos$mes<- month(co.biciusos$fecha, label = TRUE)
co.biciusos$dia_semana<- wday(co.biciusos$fecha, label=TRUE)
```


Verificamos nuevamente el estado de la tabla *co.bicisusos* con sus columnas y nombres nuevos
```{r}
head(co.biciusos)
```


Con las columnas nuevas ya determinadas, procedemos a eliminar columnas que no nos aportaban mayor análisis, en este caso columnas con datos acumulados que no me interesan en este momento pero que visualmente sí estorban.

```{r}
co.biciusos$usoanual_acum<-co.biciusos$usoocas_acum<-co.biciusos$usototal_acum<-NULL
```



### GENERACIÓN Y ANÁLISIS DE GRÁFICAS


Consultamos nuevamente los datos para mayor claridad en la elaboración de las gráficas

```{r}
rbind(head(co.biciusos),tail(co.biciusos))
```


Con una gráfica **Boxplot** vamos a ver la *distribución de la demanda total por año*. Es decir, la demanda de los *dos tipos de usuarios*. Esto nos permite ver en términos generales como ha sido el comportamiento del sistema a lo largo de los 5 años (2014-2018).

```{r}
boxplot(co.biciusos$total_abo~co.biciusos$ano , xlab = 'Año', 
        ylab = 'Cantidad Usos', col = c(123,124,125,126,127), main='Distribución de la demanda total por año',
        ylim=c(500,18000) )
abline(h = mean(co.biciusos$total_abo), col = "red")
```

Esta gráfica nos permite ver como los máximos de usos (a excepción de 2016) han venido aumentando a través de los años. La media a crecido, y cada vez se viene concentrando la demanda en un rango superior a los 10.000 usos por año. 


También aplicamos la misma técnica **Boxplot** para la distribución de la demanda ocasionada por el *Usuario de Abono ocasional*.

```{r}
boxplot(co.biciusos$abo_ocas~co.biciusos$ano , xlab = 'Año', 
        ylab = 'Cantidad Usos', col = c(100,107,110,120,130), main='Distribución de la demanda Usuario Ocasional por año',
        ylim=c(0,800) )
abline(h = mean(co.biciusos$abo_ocas), col = "red")
```

Apreciamos como generando un **boxplot** por usuario nos permite ver las dimensiones o escalas que separan el comportamiento de cada *tipo de usuario*. Los *abonados ocasionales* generan un uso muy por debajo de los lo visto en la *Demanda total*, es decir el aporte de estos usuario no representa menos de un 5%. 


Con el fin de exprimir un poco los datos vamos a aplicar una función **melt** para analizar otra perspectiva de los usos por usuario. Para esto crearemos una segunda tabla llamada **'co.biciusosmelt'**.

```{r}
head(co.biciusosmelt<-melt(co.biciusos,id.vars = c('fecha','total_abo','ano',
  'mes','dia_semana' )))
```


Reasignamos nombre a la nueva columna generada por la función **Melt**.

```{r}
names(co.biciusosmelt)[6]<-'tipo_usuario'
```


La anterior conclusión lo podemos obvervar mas claramente en la siguiente tabla **tmp1**
```{r}
tmp1<-data.frame( rbind(tapply(co.biciusosmelt$value,co.biciusosmelt$tipo_usuario, sum)))
tmp1$total_usos<-tmp1$abo_ocas+tmp1$abo_anual
tmp1$peso_abo_ocas<-tmp1$abo_ocas/tmp1$total*100
tmp1$peso_abo_anual<-tmp1$abo_anual/tmp1$total*100
head(tmp1)
```


Para tener otra visión de la distribución analicemos cada *tipo de usuario* a lo largo de los años:

```{r}
hist(co.biciusos$abo_anual, main = "Distribución de la demanda Abonados Anuales 2014-2018",
     xlab = "Cantidad de Uso", ylab = "Frecuencia de Uso",
     col = "violetred1")
```

Observamos en este histograma una distribución normal con picos entre los 5.000 y 10.000 usos por mas de 150 veces.

```{r}
hist(co.biciusos$abo_ocas, main = "Distribución de la demanda Abonados Ocasionales",
     xlab = "Cantidad de Uso", ylab = "Frecuencia de Uso",
     col = "chartreuse")
```

En este otro histograma en cambio la frecuencia es totalmente inferior, con un gran pico de 50 usos en unas 350 ocasiones y luego una media de 150 usos en unas 150 ocasiones aproximadamente.


Otra forma de visualizar la diferencia en las escalas de los *usos por usuario* pero con las funciones **apply** y **melt** aplicada (Ya hablaremos de melt en siguiente paso). 

```{r}
tmp<-tapply(co.biciusosmelt$value,co.biciusosmelt$tipo_usuario, mean)
tmp
barplot(tmp, main = "Media de uso por tipo de Usuario",
        ylab = "Media de Uso (veces)", xlab = "Tipo de usuario",
        col = "darkgoldenrod1")
```


Con la siguiente gráfica para poder ver la relación entre la demanda de **abonados anuales** y **abonados ocasionales**. 

```{r}
plot(co.biciusos$abo_anual,co.biciusos$abo_ocas)
g1 <- ggplot(co.biciusos, aes(x=abo_anual, y=abo_ocas))
g1 + geom_point(aes(size=abo_anual,color=abo_anual))+
  labs(title = 'Relación entre demande de usuario anual y ocasional', y='Abonado ocasional',
       x='Abonado Anual')
```

Aunque son demandas motivadas por necesidades distintas, sí podemos observar que tiene una relación en la medida que el aumento de una coincide con el aumento de la otra, aunque a diferentes escalas como lo hemos visto antes, pero si existe una tendencia clara entre ellas.


Grafica **ggplot** sobre el comportamiento de la demanda por día, por mes por tipo de usuario

```{r}
gg1<-ggplot(co.biciusosmelt )+
  geom_point(aes(x=dia_semana, y= value, color= tipo_usuario))+
  geom_smooth(aes(x=dia_semana, y= value))
gg1 + facet_wrap(~mes,ncol = 6) +
  labs(title="Comportamiento de la demanda 2014-2018", 
       x="Cantidad de usos", y="Día de la semana/Mes") 
```

En esta gráfica observamos el desempeño de los tipos de usuarios por día de la semana por mes. Es interesante ver como los **abonados ocasionales** aunque a una escala menor, tienden a usar Bicimad los fines de semana, siendo Abril y Septiebre los meses de mayor intensidad. En el caso de los **abonados anuales**, qienes son el mercado objetivo a estudiar, vemos como historicamente junio, septiembre y octubre son los meses con mayor usabilidad del sistema, especialmente los días miércoles, jueves y viernes. Por el contrario, son febrero y marzo los meses con menor demanda, incluso por debajo de la media vista antes de 10.000 usos por día. Además podemos agregar que la demanda de los **abonados anuales** disminuye drásticamente los fines de semana, lo que nos permite deducir su uso con intensiones laborales o de movilidad estudiantil.

Gráfica **ggplot** de comportamiento mensual por año.

```{r}
gg2<-ggplot(co.biciusosmelt )+
  geom_point(aes(x=ano, y= value, color= tipo_usuario))
gg2 + facet_wrap(~mes,ncol = 6) +
  labs(title="Comportamiento de la demanda por usuario Anual 2014-2018", 
       x="Año", y="Cantidad de usos")
```

 
Bicimad inicia labores en junio de 2014, razón por la que se puede observar en esta gráfica como los primeros meses de ese año no hay datos, y luego en el 6to mes aparece un subida abrupta. 
En esta otra gráfica tipo **ggplot de puntos** podemos observar como la tendencia ha venido a mas cada desde que inició el sistema, aunque en *2016* se presenta una caída en el mes de sepiembre, esto debido a la municipalización del sistema por el *Ayuntamiento de Madrid* quien adquirió en julio pero en agosto inició un plan de reparación total del las estaciones y bicicletas, dejando por fuera casi el 50% de las mismas, afectando su uso drásticamente.Este efecto se presenta en los *dos tipos de usuarios*, sin embargo, por obvias razones los **abonados anuales** que son los que mayor uso le dan al sistema, se vieron mas afectados.


Con el fin de analizar variables adicionales que pueden afectar la demanda del sistema, vamos a cruzar la tabla de 'co.bicisusos' con una tabla con datos históricos del clima la cual contiene entre otas, la media del clima diario y si hubo precipitaciones o no, desde 2015.

Realizamos la importación de los datos los cuales están en formato .csv

```{r}
clima <- read.table("../dat/all_weather_data.csv",sep=",",header = TRUE)
```

Procedemos a la inspección de rutina de los datos

```{r}
dim(clima)

rbind(head(clima),tail(clima))

summary(clima)

str(clima)
```


Como primera medida vamos a eliminar las columnas que no necesitamos y verificamos luego con Head()

```{r}
clima$X<-clima$hour_temp_max<-clima$hour_temp_min<-clima$temp_max<-clima$temp_min<-NULL
clima$wind_speed<-clima$wind_speed_max<-NULL
head(clima)
```


La idea es cruzar los datos de usos con la lluvia, columna 'precipitation' y la temperatura
media, columna 'temp_media, así podremos ver si existe relación entre estas dos variable y el
uso del sistema. Para esto vamos a convertir la clase de dato de la columna 'fecha' la cual 
viene en formato 'factor' a 'Date'.

```{r}
clima$date<-as.Date(as.character(clima$date, 'y%/m%/%d'))

str(clima)
```


El cruce de las dos trablas las haremos con la función MERGE. Crearemos una tabla nueva
llamada 'usoclima' .En este caso son tablas donde la columna con la fecha tiene distintos 
nombres, además en la tabla 'clima' solo aparece información desde 2015, motivo por el cual 
especificaremos en la sentencia las columnas por el cual se hace el cruce, y desecharemos 
las fechas antes de 2015 en la tabla de 'Usos'.

```{r}
usoclima<- merge(co.biciusos, clima, by.x = 'fecha', by.y = 'date')
usoclima2<- merge(co.biciusosmelt, clima, by.x = 'fecha', by.y = 'date')
```


Corroboramos la nueva tabla 'usoclima'

```{r}
head(usoclima)
head(usoclima2)
```


Ahora analicemos con una gráfica de puntos la relación del **Uso abonados anuales** con la **temperatura**

```{r}
gg3<-ggplot(usoclima, aes(x=temp_media, y=abo_anual, color=temp_media))+
  geom_point()+ scale_color_distiller("Temperatura", palette = "Spectral")+
  geom_smooth(method="lm", color='red')+
  labs(title="Uso abonados anuales vs temperatura 2014-2018", 
       x="Temperatura Media", y="Cantidad Usos")
gg3
```

Relación del uso en abonados ocasionales con la temperatura

```{r}
gg4<-ggplot(usoclima, aes(x=temp_media, y=abo_ocas,color=temp_media))+
  geom_point()+scale_color_distiller("Temperatura", palette = "Spectral")+
geom_smooth(method="lm", color='red')+
  labs(title="Uso abonados ocasionales vs Temperatura 2014-2018", 
       x="Temperatura Media", y="Cantidad Usos")
gg4
```

En las dos anteriores gráficas podemos observar como existe una relación directa entre la temperatura y el uso de las bicicletas. A medida que aumenta la temperatura aumenta el uso del sistema, sin embargo desúés de los 25 gradoas ya se empieza a notar un descenso en la cantidad de usos.

Relación entre la lluvia y el uso del sistema por usuarios

```{r}
gg5<-ggplot(usoclima2, aes(x=precipitation, y=value, color=tipo_usuario))+
  geom_point()+geom_smooth(method="lm", color= 'purple4')+
  labs(title="Uso del sistema vs Lluvia 2014-2018", 
       x="Precipitación", y="Cantidad de usos")
gg5
```

Cuando llueve el sistema se usa pero en una mejor cantidad, evidentemente la mayor concentración de uso del sistema se da cuando las precipitaciones son cero (0). 




