---
title: "Mapa de ocupacion de estaciones biciMAD"
runtime: shiny
output: html_document
---

Este documento se consulta la base de datos del mes de noviembre de 2018 de la EMT sobre el estado de las estaciones por dia y por hora. Se hace de forma interactiva con Shiny, de forma de que se pueda visualizar el mapa de madrid con la ocupacion de las estaciones a lo largo del mes.

En la siguiente seccion se procede a consultar el archivo, limpiar los datos, cambiar el formato de la fecha, se eliminan columnas y se calcula la ocupacion de la estacion por hora.

```{r setup, include=FALSE}
knitr::opts_chunk$set(echo = TRUE)


library(rjson)
library(dplyr)
library(plyr)
library(shiny)
library(ggmap)
library(DT)


kk <- readLines("https://www.gutrade.io/gaston/Bicimad_Stations_201811.json")
kk= paste(kk, collapse="")
tmp <- fromJSON(kk)

total<- c()

for (var in tmp$root[]){
  id<- var$`_id`
  stations<- var$stations
  res <- ldply(var$stations, as.data.frame)
  res$id <- id
  total<- rbind(total,res)
}

head(total)

base<-data.frame(total)

#ponemos formato a fecha

base$id <- strptime(base$id,format='%Y-%m-%dT%H:%M:%S')

#Generamos columna hora

base$hora <- format(base$id, "%H")

base$hora <- as.numeric(base$hora)

#Generamos columna fecha

base$fecha <- format(base$id, "%x")

base$fecha <- format(base$id, "%d")

base$fecha <- as.numeric(base$fecha)

#porcentaje de disponibilidad

stations$light <- NULL
stations$activate <- NULL
stations$no_available <- NULL
base$ocupacion <- (base$dock_bikes/base$total_bases)*100
base$latitude <- as.numeric(as.character(base$latitude))
base$longitude <- as.numeric(as.character(base$longitude))

register_google("AIzaSyCjQ7z4QwZUU7l1U8iBJ6ASX_srvbdZfNk", write = TRUE)
map <- get_map(location = 'Madrid', zoom = 13, maptype = "terrain")

base$estado_estacion <- ifelse(base$ocupacion<=25,'25% o menos',
                            ifelse(base$ocupacion<=50,'26% - 50%',
                              ifelse(base$ocupacion<75, '51% - 74%',
                                ifelse(base$ocupacion>=75,'75% o mas','R'))))   



```


## Resultado


* **"Mapa"** - Se muestra el mapa la ubicacion de las estaciones, diferenciándolas según la disponibilidad que tengan en ese momento. 

Se puede filtrar por día del mes de noviembre y por horas.

```{r eruptions, echo=FALSE}
inputPanel(
  selectInput("dia", label = "Dia:",
              choices = base$fecha, selected = "05"),
  
  sliderInput("Hora", label = "Hora a analizar:",
              min = 00, max = 23, value = 09, step = 1)
              
  
)
    
renderPlot({
  
tmp <- base[(base$fecha == input$dia)&(base$hora==input$Hora),]

    unizar <- geocode('Teatro Amaya, Madrid, España', 
                      source = "google")
    
    map.unizar <- get_map(location = as.numeric(unizar),
                          color = "color",
                          maptype = "roadmap",
                          scale = 4,
                          zoom = 13)
    
    ggmap(map.unizar, legend = "topleft") + geom_point(aes(x = longitude, y = latitude,colour=estado_estacion), alpha = .7,
                                   data = tmp,
                                   size = 6) +  theme(legend.position = "top",
                                                      legend.title = element_blank(),
                                                      legend.text = element_text(size = 14),
                                                      legend.spacing.x = unit(0.5, "lines"),
                                                      legend.key = element_rect(colour = "transparent", fill = alpha("red", 0))) + 
                                              scale_color_manual(values=c('#ab0000','#ff6600','#3333ff','#009933')) 
})

```  
  
         




