---
title: "Mapa de ocupacion de estaciones biciMAD"
runtime: shiny
output: html_document
---

Este documento se consulta la base de datos del mes de noviembre de la EMT sobre el estado de las estaciones por dia y por hora. Se hace de forma interactiva con Shiny, de forma de que se pueda visualizar el mapa de madrid con la ocupaci?n de las estaciones a lo largo del mes.

En la siguiente secci?n se procede a consultar el archivo, limpiar los datos, cambiar el formato de la fecha, se eliminan columnas y se calcula la ocupaci?n de la estaci?n por hora.

```{r setup, include=FALSE}
knitr::opts_chunk$set(echo = TRUE)


library(rjson)
library(dplyr)
library(plyr)
library(shiny)
library(ggmap)
library(DT)


kk <- readLines("https://www.gutrade.io/gaston/Bicimad_Stations_201811.json")
kk= paste(kk, collapse="")
tmp <- fromJSON(kk)

total<- c()

for (var in tmp$root[]){
  id<- var$`_id`
  stations<- var$stations
  res <- ldply(var$stations, as.data.frame)
  res$id <- id
  total<- rbind(total,res)
}

head(total)

prueba<-data.frame(total)

#ponemos formato a fecha

prueba$id <- strptime(prueba$id,format='%Y-%m-%dT%H:%M:%S')

#Generamos columna hora

prueba$hora <- format(prueba$id, "%H")

prueba$hora <- as.numeric(prueba$hora)

#Generamos columna fecha

prueba$fecha <- format(prueba$id, "%x")

prueba$fecha <- format(prueba$id, "%d")

prueba$fecha <- as.numeric(prueba$fecha)

#porcentaje de disponibilidad

stations$light <- NULL
stations$activate <- NULL
stations$no_available <- NULL
prueba$ocupacion <- (prueba$dock_bikes/prueba$total_bases)*100
prueba$latitude <- as.numeric(as.character(prueba$latitude))
prueba$longitude <- as.numeric(as.character(prueba$longitude))

register_google("AIzaSyCjQ7z4QwZUU7l1U8iBJ6ASX_srvbdZfNk", write = TRUE)
map <- get_map(location = 'Madrid', zoom = 13, maptype = "terrain")


prueba$estado_estacion <- ifelse(prueba$ocupacion<=25,'25% o menos',
                            ifelse(prueba$ocupacion<=50,'26% - 50%',
                              ifelse(prueba$ocupacion<75, '51% - 74%',
                                ifelse(prueba$ocupacion>=75,'75% o m?s','R'))))   


```


## Resultado

* **"Mapa"** - Se muestra el mapa la ubicaci?n de las estaciones, diferenciandolas seg?n la disponibilidad que tengan en ese momento. 

Se puede filtrar por dia del mes de noviembre y por horas.

```{r eruptions, echo=FALSE}
inputPanel(
  selectInput("dia", label = "Dia:",
              choices = prueba$fecha, selected = 01),
  
  sliderInput("Hora", label = "Hora a analizar:",
              min = 00, max = 23, value = 09, step = 1
              )
  
)
    
renderPlot({
  
tmp <- prueba[(prueba$fecha == input$dia)&(prueba$hora==input$Hora),]

    unizar <- geocode('Teatro Amaya, Madrid, España', 
                      source = "google")
    
    map.unizar <- get_map(location = as.numeric(unizar),
                          color = "color",
                          maptype = "roadmap",
                          scale = 4,
                          zoom = 13)
    
    ggmap(map.unizar, legend = "topleft") + geom_point(aes(x = longitude, y = latitude,colour=estado_estacion), alpha = .7,
                                   data = tmp,
                                   size = 6)
})

```  
  
         




